【裁判字號】    99,審訴,685
【裁判日期】    990621
【裁判案由】    毒品危害防制條例
【裁判全文】
臺灣高雄地方法院刑事判決             99年度審訴字第685號
公  訴  人  臺灣高雄地方法院檢察署檢察官
被      告  甲○○
上列被告因毒品危害防制條例案件，經檢察官提起公訴（99年度
偵字第96號、99年度毒偵字第1708號），被告於準備程序中就被
訴事實為有罪之陳述，經本院告知簡式審判程序之旨，並聽取被
告與公訴人之意見後，本院合議庭裁定由受命法官獨任進行簡式
審判程序，判決如下：
    主  文
甲○○犯如附表所示之罪共肆罪，均累犯，分別處如附表所示之
刑。應執行有期徒刑貳年捌月。扣案如附表編號(一)、(二)所示第一
級毒品海洛因共包，均沒收銷燬之。
    事實及理由
一、犯罪事實：
    甲○○前於民國89年間因施用毒品案件，經本院裁定送觀察
    、勒戒後，認無繼續施用毒品之傾向，於89年5 月29日執行
    完畢釋放，並由臺灣高雄地方法院檢察署檢察官為不起訴處
    分確定；復於前開觀察、勒戒執行完畢5 年內，再犯施用毒
    品案件，經本院裁定送觀察、勒戒後，認有繼續施用毒品傾
    向，續由本院以89年度毒聲字第9582號裁定令入戒治處所施
    以強制戒治，嗣經停止戒治，所餘期間付保護管束，於90年
    12月6 日期滿未經撤銷而執行完畢，同案並經本院分別以90
    年度易字第114 號判處有期徒刑3 月確定。復於91年、92年
    間因施用毒品等案件，經本院分別以91年度易字第2859號判
    處有期徒刑10月、93年度訴字第882 號判處有期徒刑1 年確
    定，上開2 罪接續執行，於94年8 月19日縮短刑期假釋出監
    ，於94 年9月20日假釋未經撤銷視為執行完畢。詎其仍不知
    悔改及戒絕毒癮，復分別基於施用第一級毒品海洛因及第二
    級毒品甲基安非他命之犯意，在其位於高雄市○○區○○路
    307 巷2之1號住處內，分別為下列犯行：
  (一)於98年11月3 日下午1 時20許，以將海洛因摻入香煙內燒烤
    之方式，施用第一級毒品海洛因1 次；又於同日下午2 時許
    ，將甲基安非他命置入玻璃球內，以燒烤之方式，施用第二
    級毒品甲基安非他命1 次。嗣於同日下午4 時40分許，經警
    前往高雄市○○區○○路307 巷2 之1 號執行勤務時為警查
    獲，當場扣得如附表編號(一)所示之海洛因1 小包，並經其同
    意採集其尿液送驗，檢驗結果確呈嗎啡、可待因、甲基安非
    他命及安非他命陽性反應，進而知悉上情。
  (二)於99年2 月16日中午12時許，以將海洛因摻入香煙內燒烤之
    方式，施用第一級毒品海洛因1 次；又於同日下午2 時許，
    將甲基安非他命置入玻璃球內，以燒烤之方式，施用第二級
    毒品甲基安非他命1 次。嗣於同日下午4 時16分許，在高雄
    市○○區○○路307 巷2 之1 號前，為警盤查，甲○○主動
    將其置於夾克口袋之海洛因2 小包（驗後淨重合計0.89公克
    ，均另包裝袋）供警查扣，並向員警坦承施用第一級毒品之
    犯行，而願接受裁判，並經同意採集其尿液送驗，檢驗結果
    呈嗎啡、可待因、甲基安非他命陽性反應，而知悉上情。
二、證據：
  (一)犯罪事實(一)部分：
    1.高雄市立凱旋醫院98年11月25日濫用藥物尿液檢驗報告。
    2.毒品案件尿液送驗編號與真實姓名對照表。
    3.扣案之海洛因1 包（重量如附表編號(一)所示）、高雄市立
      凱旋醫院98年11月18日濫用藥物成品檢驗鑑定書。
    4.被告之自白。
  (二)犯罪事實(二)部分：
    1.高雄市立凱旋醫院99年3月15日濫用藥物尿液檢驗報告。
    2.高雄市警察局左營分局毒品案嫌疑人尿液代碼與姓名對照
      表。
    3.扣案之海洛因2 包（重量如附表編號(二)所示）、法務部調
      查局濫用藥物實驗室99年3 月23日鑑定書。
    4.被告之自白。
三、論罪：
  (一)被告前經送觀察、勒戒執行完畢後5 年內，再犯施用毒品案
    件，其再犯本件施用毒品行為，自與毒品危害防制條例第20
    條第3 項「五年後再犯」之情形有別，是檢察官逕行起訴，
    即無不合，先予敘明。
  (二)核被告上開所為，係違反2 次毒品危害防制條例第10條第1
    項施用第一級毒品罪及2 次毒品危害防制條例第10條第2 項
    施用第二級毒品罪。就被告施用第一級毒品海洛因、第二級
    毒品甲基安非他命前所持有之第一級、第二級毒品行為，其
    持有之低度行為應為施用之高度行為所吸收，均不另論罪。
    被告所犯上開4 罪，犯意各別，行為互殊，觸犯構成要件不
    同，應予分論併罰。又被告曾有如犯罪事實欄所述經判處有
    期徒刑並執行完畢之情形，此有臺灣高等法院被告前案紀錄
    表在卷可佐，其於徒刑執行完畢5 年之內故意再犯本件有期
    徒刑以上之罪，皆為累犯，應依法加重其刑。再刑法第62條
    所謂發覺，固非以有偵查犯罪權之機關或人員確知其人犯罪
    無誤為必要，而於對其發生嫌疑時，即得謂為已發覺；但此
    項對犯人之嫌疑，仍須有確切之根據得為合理之可疑者，始
    足當之，若單純主觀上之懷疑，要不得謂已發生嫌疑（72年
    臺上第641 號判例意旨參照）。查本件被告所涉犯罪事實(二)
    之施用第一級毒品部分，被告係因為轄區警局毒品列管人口
    ，經警方至被告住處巡邏察訪，為警盤查，被告乃於有偵查
    犯罪權限之機關及公務員發覺其涉有本件之犯罪前，主動在
    警詢中自承上述施用第一級毒品之犯罪事實（此次查獲當時
    ，被告僅自白施用第一級毒品犯行，就施用第二級毒品犯行
    係於尿液檢驗結果出來後始行供出），有被告之警詢筆錄、
    本院公務電話紀錄（見本院99年度審訴字第1339號卷第21頁
    ）、本院99年6 月7 日審判筆錄等在卷可憑；是足認本件所
    涉犯罪事實(二)所示施用第一級毒品犯行，於查獲前並無其他
    客觀事證，足以使員警可合理懷疑或得知被告所涉該等犯行
    。從而，揆諸前揭判例意旨，本件被告既於員警發覺其犯罪
    前，就其施用第一級毒品犯行自白，向員警自首而接受裁判
    ，應依刑法第62條前段減輕其刑。至被告所涉犯罪事實欄(一)
    所示之施用第一級毒品犯行，雖係因員警巡邏時見被告形跡
    可疑並進行道德勸說，被告遂主動告知其住處藏有第一級毒
    品海洛因及施用第一級毒品等事實，亦有其警詢筆錄、本院
    公務電話紀錄（見本院99年度審訴字第685 號卷第21頁）等
    在卷足憑；惟刑法第62條前段所規定之自首，係以對於未發
    覺之犯罪自首而受裁判為要件，故犯罪行為人應於有偵查犯
    罪職權之公務員未發覺犯罪事實或犯罪人之前自首犯罪，且
    接受裁判，兩項要件兼備，始得依刑法第62條前段自首之規
    定減輕其刑（最高法院86年度臺上字第1951號判決意旨參照
    ）。查本件犯罪事實欄(一)部分，被告於本院審理中逃匿，經
    本院於99年4 月30日發布通緝，99年5 月20日緝獲歸案等情
    ，有本院99年雄院高刑丑緝字第0426號通緝書及高雄市政府
    警察局鼓山分局99年5 月21日高市警鼓分偵字第0990011759
    號通緝案件移送書暨所附之調查筆錄等在卷可查（見本院審
    訴字第685 號卷第41頁至第50頁），是犯罪事實欄(一)部分，
    被告在本院審理中既已逃匿，即無接受裁判之意思，核與刑
    法第62條前段所規定自首之要件不合，附此敘明。而被告所
    犯之犯罪事實欄(二)所示之施用第一級毒品罪同有上開加重及
    減輕事由，應依刑法第71條第1 項規定先加後減之。
四、科刑：
  (一)爰審酌被告施用毒品之行為不僅戕害自身身心健康，亦間接
    影響社會治安，被告前經觀察、勒戒後，仍未能戒斷毒癮，
    復又8 次再犯毒品案件經判處徒刑確定，有其本院院內索引
    卡紀錄表報表及前揭臺灣高等法院被告前案紀錄表等各1 份
    在卷可稽，顯見其對毒品之依賴情形非輕，並考量被告犯後
    坦承犯行、施用毒品之前科、次數，及其除施用毒品之前科
    外，並無其他犯罪前科紀錄等一切情狀，分別量處如主文所
    示之刑，及定其應執行之刑，以資懲儆。
  (二)扣案之白色粉末1 包（驗前淨重0.256 公克、驗後淨重0.24
    6 公克）、粉末2 包（驗後淨重合計0.89公克），均確屬第
    一級毒品海洛因無訛，此有上開高雄市立凱旋醫院濫用藥物
    成品檢驗鑑定書、法務部調查局濫用藥物實驗室鑑定書各1
    份在卷可佐；而裝盛該等第一級毒品海洛因之包裝袋，其中
    亦均含有無法析離之第一級毒品海洛因，是均應依毒品危害
    防制條例第18條第1項前段規定諭知沒收銷燬。至鑑驗耗用
    之毒品既已滅失，自毋庸宣告沒收銷燬，附此敘明。
據上論斷，應依刑事訴訟法第273 條之1 第1 項、第284 條之1
、第299 條第1 項前段，毒品危害防制條例第10條第1 項、第2
項、第18條第1 項前段，刑法第11條、第47條第1 項、第62條前
段、第51條第5 款、第9 款，判決如主文。
本案經檢察官乙○○到庭執行職務。
中    華    民    國    99    年    6     月    21    日
                刑事第十庭    法  官    呂明燕
以上正本證明與原本無異。
如不服本判決應於收受送達後10日內向本院提出上訴書狀，並應
敘述具體理由；如未敘述上訴理由者，應於上訴期間屆滿後20日
內向本院補提理由書（均須按他造當事人之人數附繕本）「切勿
逕送上級法院」。
中    華    民    國    99    年    6     月    21    日
                              書記官    張琇晴
附表：
┌────────┬─────────────────────────┐
│   編    號     │           宣        告         刑                │
├────────┼─────────────────────────┤
│      (一)        │施用第一級毒品，累犯，處有期徒刑拾壹月。扣案之第一│
│（即犯罪事實欄(一)│級毒品海洛因壹包（驗前淨重零點貳伍陸公克，驗後淨重│
│部分）          │零點貳肆陸公克，另含包裝袋）沒收銷燬之。          │
│                ├─────────────────────────┤
│                │施用第二級毒品，累犯，處有期徒刑柒月。            │
├────────┼─────────────────────────┤
│      (二)        │施用第一級毒品，累犯，處有期徒刑拾月。扣案之第一級│
│（即犯罪事實欄(二)│毒品海洛因貳包（驗後淨重共計零點捌玖公克，均另含包│
│部分）          │裝袋）均沒收銷燬之。                              │
│                ├─────────────────────────┤
│                │施用第二級毒品，累犯，處有期徒刑柒月。            │
└────────┴─────────────────────────┘
附錄本判決論罪科刑之法條：
毒品危害防制條例第10條
施用第一級毒品者，處六月以上五年以下有期徒刑。
施用第二級毒品者，處三年以下有期徒刑。

司法院資訊處製作；財團法人民間司法改革基金會備份。
